臺灣臺中地方法院交通事件裁定　　　　100年度交聲字第144號
原處分機關　交通部公路總局臺中區監理所臺中市監理站
異　議　人
即受處分人　黃靖惠
上列異議人即受處分人因違反道路交通管理處罰條例案件，對於
交通部公路總局臺中區監理所臺中市監理站民國99年12月24日所
為之處分（裁監稽違字第裁61－GF0000000 號、61－GF0000000
號裁決書），聲明異議，本院裁定如下：
    主    文
如附表編號二所示處分撤銷。
前項撤銷部分，黃靖惠不罰。
其餘異議駁回。
    理    由
一、原處分意旨略以：異議人即受處分人黃靖惠名下所有之車牌
    號碼BK3-351 號普通重機車，於民國99年11月3 日20時38分
    許，在臺中市○○路與振興路口處，因「闖紅燈（復興路4
    段往3 段方向行駛）」及「闖紅燈經警方鳴笛指揮停車受檢
    ，拒絕停車而加速逃逸」之違規行為，經臺中市警察局第三
    分局立德派出所員警掣開中市警交字第GF0000000 、GF0000
    000 號違反道路交通管理事件通知單逕行舉發。異議人於應
    到案期限內申訴，經舉發單位查復，仍有不服，原處分機關
    交通部公路總局臺中區監理所臺中市監理站遂依違反道路交
    通管理處罰條例第53條第1 項、第60條第1 項及第63條第1
    項第1 款、第3 款之規定，於99年12月24日以裁監稽違字第
    裁61－GF0000000 號裁決書裁處罰鍰新臺幣（下同）1,800
    元、記違規點數3 點，及於同日以裁監稽違字第裁61－GF00
    00000 號裁決書裁處罰鍰3,000 元、記違規點數1 點之處分
    等語。
二、本件聲明異議意旨略以：異議人即受處分人黃靖惠於99年11
    月3 日20時38分，行經臺中市○○路與振興路口，不慎闖紅
    燈，經其前往監理站申訴後，仍不服，因警察鳴笛時，其真
    的未聽到，因當時罰單上有載明「手持錄影存證」，及監理
    所發出的電子公文中載明「返駐地調閱監視器」，故請法官
    協助申請該二項證明文件；對於闖紅燈違規一事，其有錯願
    受罰，但警察當時並沒有架設取締路障，使得其未看到值勤
    員警，更未聽到員警鳴笛聲，針對「經警方鳴笛指揮停車受
    檢，拒絕停車而加速逃逸」之違規，其有所不服，請提供錄
    影帶及監視器畫面確認，為此提出聲明異議等語。
三、關於附表編號一所載「闖紅燈」乙節之認定：
（一）按汽車行駛至交岔路口，其行進、轉彎，應遵守燈光號誌
      ；車輛面對圓形紅燈表示禁止通行，不得超越停止線或進
      入路口；汽車駕駛人，行經有燈光號誌管制之交岔路口闖
      紅燈者，處1,800 元以上5,400 元以下罰鍰，道路交通安
      全規則第102 條第1 項第1 款、道路交通標誌標線號誌設
      置規則第206 條第5 款、道路交通管理處罰條例第53條第
      1 項分別定有明文。又汽車駕駛人有第53條之情形者，除
      依原條款處罰鍰外，並予記違規點數3 點，道路交通管理
      處罰條例第63條第1 項第3 款亦有明定。次按汽車，係指
      在道路上不依軌道或電力架線而以原動機行駛之車輛( 包
      括機器腳踏車) ；而車輛，乃指在道路上以原動機行駛之
      汽車( 包括機器腳踏車) 或以人力、獸力行駛之車輛；機
      器腳踏車之汽車駕駛人，行經有燈光號誌管制之交岔路口
      闖紅燈，應到案期限內繳納罰鍰或到案聽候裁決者，統一
      裁罰基準1,800 元，道路交通安全規則第2 條第1 項第1
      款、道路交通管理處罰條例第3 條第8 款、違反道路交通
      管理事件統一裁罰基準表亦分別規定甚明。
（二）經查，上揭受處分人闖紅燈之違規事實，業經證人即舉發
      員警林家盟於100 年1 月25日本院訊問時具結證稱：「（
      舉發過程為何？）我當時看到一部機車是女性駕駛，闖越
      復興路與振興路口的紅燈，我那時是在復興路上，過了上
      開交叉路口約十餘公尺的位置執行道路交通舉發勤務，我
      看到該機車闖紅燈…。」等語明確，並有臺中市警察局99
      年11月3 日中市警交字第GF0000000 號舉發違反道路交通
      管理事件通知書、99年11月29日中分三交字第0990030432
      號函各1 份附卷可稽。另經本院當庭勘驗證人林家盟所提
      錄影光碟後，勘驗結果為：「在2010.11.03往路口（全景
      ）之檔案撥放後，畫面顯示時間在20時38分05秒，拍攝畫
      面可看到復興路之直行燈號轉為紅燈，在8 秒至9 秒時就
      有一輛機車由畫面左上往右下方向闖過紅燈，消失在畫面
      外。在2010.11.03往復興路（後車牌）之檔案撥放後，畫
      面顯示時間在20時38分17秒，拍攝畫面可看到左上角有受
      處分人之機車號BK3-351 號騎過，機車右側有一輛腳踏車
      騎過，接下來的畫面即為身穿反光背心之警員持閃光棒出
      現」等情，此有本院100 年1 月25日勘驗筆錄1 份及上揭
      錄影光碟1 片、監視器畫面翻拍照片2 幀在卷可佐，互核
      相符，加以受處分人業已當庭表示其對於闖紅燈乙節之違
      規事實無意見，綜上足認受處分人確有上揭違反道路交通
      管理處罰條例第53條第1 項規定之闖紅燈行為，至為灼然
      。
四、關於附表編號二所載「違反處罰條例之行為，拒絕停車接受
    稽查而逃逸」乙節之認定：
（一）按行政罰法第7 條規定，違反行政法上義務之行為非出於
      故意或過失者，不予處罰，其立法理由第1 點及第3 點更
      明示：「現代國家基於有責任始有處罰之原則，對於違反
      行政法上義務之處罰，應以行為人主觀上有可非難性及可
      歸責性為前提，如行為人主觀上並非出於故意或過失情形
      ，應無可非難性及可歸責性，故第1 項明定不予處罰；現
      代民主法治國家對於行為人違反行政法上義務欲加以處罰
      時，應由國家負證明行為人有故意或過失之舉證責任，方
      為保障人權之進步立法」。是以於審認個案時，除需深究
      行為人有無違犯客觀處罰構成要件之個別規定外，尚需探
      究行為人就客觀處罰規定所明示之構成要件，行為人主觀
      上是否有故意、過失。行為人主觀之心態固因深藏於內心
      而不易得知，行政機關之舉證亦因此而更顯困難；惟於具
      體個案非不得依客觀所呈顯之事實，推知行為人主觀上有
      無可非難性及可歸責性之主觀心態。又行為人違反行政法
      上義務之行為，原則固不論行為人出於故意或過失，均足
      該當；然亦有部分構成要件之內容，已限定以行為人主觀
      上有為特定行為之故意為必要；按道路交通管理處罰條例
      第60條第1 項規定，汽車駕駛人，駕駛汽車有違反道路交
      通管理處罰條例之行為，經交通勤務警察或依法令執行交
      通稽查任務人員制止時，不聽制止或拒絕停車接受稽查而
      逃逸者，除按各該條規定處罰外，處3,000 元以上6,000
      元以下罰鍰，其要件為「拒絕停車接受稽查而逃逸」，既
      謂「拒絕」，即指行為人對外表示拒卻特定對象之意志而
      言，故須行為人當時已知悉員警攔停制止之行為，仍不配
      合停車而逕自離去，即行為人主觀上有不願受停車稽查並
      逃逸之故意，始符合本條規定，應先予明辨。
（二）經查，此部分違規情節，固經證人林家盟於本院訊問時具
      結證稱：「（舉發過程為何？）我當時看到一部機車是女
      性駕駛，闖越復興路與振興路口的紅燈，我那時是在復興
      路上，過了上開交叉路口約十餘公尺的位置執行道路交通
      舉發勤務，我看到該機車闖紅燈就鳴笛及以指揮棒要機車
      停車，指揮棒是亮燈的形式，我身上也有穿反光背心，那
      輛機車沒有反抗情況，只是一直往前騎，我不知道她為何
      不停車。」、「（對方機車車速多少？）我不太確定，無
      法估計。」、「（那輛騎士看得到你揮指揮棒要她停車的
      行為嗎？）看得到，她機車的位置比較靠慢車道接近快車
      道的位置，復興路是雙向四線道。」、「（你鳴笛聲響騎
      士聽得到嗎？）應該聽得到，因為當時路邊有腳踏車騎士
      聽到我鳴笛也有轉過來看我。」等語在卷，並提出現場錄
      影光碟1 片供本院當庭勘驗在案。然依上開光碟勘驗結果
      可知（見本裁定理由「三、（二）」所載），本件違規地
      點位處臺中火車站後站之交通要道，警方取締本件違規之
      時間為99年11月3 日20時38分許，顯為該處之交通尖峰時
      段，證人林家盟既站立在復興路上距離復興路與振興路口
      約十餘公尺之位置，執行道路交通舉發勤務，其雖看到受
      處分人騎乘機車行經上開路口闖紅燈，證人林家盟隨即鳴
      笛及以指揮棒揮舞示意之方式，欲對上開違規機車進行攔
      檢，惟觀諸當時非僅有受處分人所騎機車行經該處，尚有
      其他車輛通行，足見該路段車水馬龍、人車嘈雜之景，縱
      證人林家盟確有鳴笛及揮動指揮棒，對受處分人所騎機車
      示意攔檢之舉措，惟受處分人倘未察覺證人林家盟之攔檢
      行為，其自有可能繼續騎車前進而未停車。況依證人林家
      盟所稱：那輛機車沒有反抗情況，只是一直往前騎，伊不
      太確定機車車速等語，足徵受處分人當時實無明顯因不服
      警方攔檢，而欲以加速前進、騎車蛇行閃躲、衝撞等行為
      ，逃避警方攔檢之情，依此客觀事實衡之，難認受處分人
      當時確有此等故意不接受稽查而逃逸之違規行為存在。是
      以，受處分人所辯：當時其係戴全罩式安全帽，根本沒聽
      到警察鳴笛聲或看到揮動指揮棒等語，非無可能，尚值採
      信。本件既無從證明受處分人主觀上已認知需停車接受稽
      查，而仍拒絕並駕車逃逸之情，原處分機關遽依道路交通
      管理處罰條例第60條第1 項之規定對之裁罰，自有不當。
五、綜上所述，原處分機關依道路交通管理處罰條例第60條第1
    項、第63條第1 項第1 款規定，以裁監稽違字第裁61－GF00
    00000 號裁決書，對受處分人裁處罰鍰3,000 元、記違規點
    數1 點之部分，依現有卷證，並無證據足資證明受處分人主
    觀上有拒絕停車接受稽查而逃逸之故意或過失，原處分遽為
    裁罰，尚有未洽，聲明異議意旨就此部分所指，為有理由，
    是以，原處分機關所為之如附表編號二所載99年12月24日裁
    監稽違字第裁61－GF0000000 號裁決書之處分，應予撤銷，
    另由本院為受處分人不罰之諭知如主文第二項所示。至受處
    分人確有於上揭時地騎乘機車行經有燈光號誌管制之交岔路
    口闖紅燈之違規行為存在，原處分機關就此部分依道路交通
    管理處罰條例第53條第1 項、第63條第1 項第3 款及違反道
    路交通管理事件統一裁罰基準表之規定，以99年12月24日裁
    監稽違字第裁61－GF0000000 號裁決書裁處罰鍰1,800 元、
    記違規點數3 點，自無違誤。是以，受處分人就如附表編號
    一所示處分一併聲明異議云云，為無理由，應予駁回如主文
    第二項所示。
六、應依道路交通管理處罰條例第87條第2 項、道路交通事件處
    理辦法第18條、第19條前段，裁定如主文。
中    華    民    國   100    年    4     月    15    日
                    交通法庭    法  官  胡芷瑜
以上正本證明與原本無異。
如不服本裁定應於送達後五日內向本院提出抗告狀 (應附繕本)
並敘述抗告之理由。
                                書記官  沈慧玲
中    華    民    國   100    年    4     月    15    日
┌──┬─────────────┬────────────┐
│編號│裁決書案號                │違規行為                │
├──┼─────────────┼────────────┤
│一  │交通部公路總局臺中區監理所│駕車行經有燈光號誌管制之│
│    │臺中市監理站99年12月24日裁│交岔路口闖紅燈          │
│    │監稽違字第裁61－ＧＦ      │                        │
│    │0000000 號裁決書。        │                        │
├──┼─────────────┼────────────┤
│二  │交通部公路總局臺中區監理所│違反處罰條例之行為，拒絕│
│    │臺中市監理站99年12月24日裁│停車接受稽查而逃逸      │
│    │監稽違字第裁61－ＧＦ      │                        │
│    │0000000 號裁決書。        │                        │
└──┴─────────────┴────────────┘